【裁判字號】    88,易,1313
【裁判日期】    890121
【裁判案由】    侵占
【裁判全文】
臺灣彰化地方法院刑事判決                        八十八年度易字第一三一三號
    公  訴  人  臺灣彰化地方法院檢察署檢察官
    被      告  乙○○
右列被告因侵占案件，經檢察官提起公訴 (八十八年度偵字第一二二五號)，本院判
決如左：
    主    文
乙○○意圖為自己不法之所有，而侵占對於業務上所持有之物，處有期徒刑柒月，緩
刑年。
    事    實
一、乙○○開設詮能廣告企劃有限公司，係從事房屋買賣、租賃仲介業務之人，原受
    甲○○委託代為出售甲○○所有門牌彰化市○○路十一號一樓房屋，於八十七年
    八月三十一日委託代售期滿仍未能售出，嗣改向甲○○稱願代為出租上開房屋，
    於八十七年（起訴書誤載八十八年）九月廿一日，以甲○○為出租人名義將房屋
    出租予陳秀真，租期一年，租金每月新台幣（下同）一萬元，並自陳秀真代收押
    金二萬元及三個月租金三萬元，合計五萬元現金，及先前自甲○○預收二千元房
    屋整修費，扣除乙○○代替處理房屋清掃、水電申復及仲介費等合計一萬二千五
    百五十元後，其餘現金三萬九千四百五十元應歸甲○○取得，詎乙○○竟意圖為
    自己不法之所有，明知其及所開設之公司此時經濟已陷於困頓，並無支付能力，
    竟將上開現金三萬九千四百五十元侵占入己花用殆盡，另開立發票人詮能廣告企
    劃有限公司、帳號一五四０四號、期日八十七年十月二日、面額三萬九千四百五
    十元、付款人台中商業銀行崇德分行之支票以虛應，屆期經甲○○提示付款遭退
    票，經一再追討，乙○○仍避不見面，始知受騙。
二、案經甲○○訴由臺灣彰化地方法院檢察署檢察官偵查起訴。
    理    由
一、訊據被告乙○○坦承代為出租上開房屋及代收租金、開具支票予告訴人甲○○情
    事不諱，惟矢口否認侵占犯行，辯稱因其他建設公司屆期應給付之款項未能入帳
    ，致使被告開具之支票無法兌現，且受親友倒債近千萬元，周轉失靈，所有財產
    遭法院查封拍賣，現借親友房屋暫住，並承租計程車招攬生意營生，無侵占犯意
    ，本件應屬民事糾葛云云。
二、經查，上開事實，業據告訴人甲○○指訴甚詳，並有出售委託書、房屋租賃契約
    書各一份、支票及退票理由單一紙（皆影本）為證，被告固辯稱因建設公司屆期
    應給付之款項未能入帳，故支票屆期無法兌現云云，惟據台中商業銀行函覆本院
    之發票人詮能廣告企劃有限公司、帳號一五四０四號，於八十七年九月二十五日
    、三十日及十月九日，其存款餘額僅九十九元或四十九元，然於同年十月廿一日
    存入十六萬元，此有該帳戶往來資料可稽，被告於簽發該支票時，帳戶內並無足
    夠存款，且事後存款十六萬元時，隨即於當日提領，並未用以支付告訴人，則被
    告代為出租上開房屋，並代收現金之租金、押租金五萬元及預收二千元房屋整修
    費，扣除代為清理房屋、水電維護及仲介費等合計一萬二千五百五十元，餘額三
    萬九千四百五十元竟不轉交現金予告訴人，而以簽發支票方式為之，屆期存款不
    足而使支票退票，於有能力支付時，又不給付，自有意圖為自己不法所有之犯意
    ，其行為易持有為所有之侵占犯行，應臻明確，被告所辯係諉卸之詞，不足採信
    ，犯行足以  認定。
三、被告係從事房屋買賣、租賃仲介業務，於業務上侵占應交予告訴人之現金，係犯
    刑法第三百三十六條第二項之業務上侵占罪。公訴人認被告侵占款項係五萬元，
    惟其計算上並未扣除清理房屋、水電維護及仲介費等，容有未洽，被告實際上侵
    占之金額應係三萬九千四百五十元，合予明。爰審酌被告犯罪之動機、目的、
    手段、所生之危害及犯罪後之態度等一切情狀，量處如主文所示之刑，以示懲儆
    。又被告前未曾受有期徒刑以上刑之宣告，此有被告全國前案紀錄表足稽，且已
    與告訴人達成和解，有告訴人簽立之和解書足憑，其經此教訓，當知警惕而無再
    犯之虞，本院認本件所宣告之刑，以暫不執行為宜，爰依法宣告緩刑三年，以啟
    自新。
據上論斷，應依刑事訴訟法第二百九十九條第一項前段，刑法第三百三十六條第二項
、第七十四條第一款，罰金罰鍰提高標準條例第一條前段，判決如主文。
本案經檢察官陳德芳到庭執行職務。
中    華    民    國    八十九    年      一    月        二十一        日
                              臺灣彰化地方法院刑事第二庭
                                  法      官  王  鏡  明
右正本證明與原本無異。
如不服本判決，應於判決送達後十日內向本院提出上訴狀( 須附繕本 )。
告訴人或被害人對於判決如有不服具備理由請求檢察官上訴者，其上訴期間之計算係
以檢察官收受判決正本之日期為準。
                                  法院書記官  黃  靜  華
中    華    民    國      八十九      年      一      月     二十五     日
刑法第三百三十六條
對於公務上或因公益所持有之物，犯前條第一項之罪者，處一年以上七年以下有期徒
刑，得併科五千元以下罰金。
對於業務上所持有之物，犯前條第一項之罪者，處六月以上五年以下有期徒刑，得併
科三千元以下罰金。
前二項之未遂犯罰之。


司法院資訊處製作；財團法人民間司法改革基金會備份。
